【裁判字號】    98,訴,1181
【裁判日期】    981120
【裁判案由】    損害賠償
【裁判全文】
臺灣桃園地方法院民事判決                98年度訴字第1181號
原      告  環宇世宬股份有限公司
法定代理人  乙○○
訴訟代理人  羅明通律師
            陳又新律師
被      告  東升纖維企業股份有限公司
法定代理人  甲○○
訴訟代理人  楊逸民律師
            徐慧齡律師
上列當事人間請求損害賠償事件，於民國98年10月28日言詞辯論
終結，本院判決如下：
    主  文
原告之訴及假執行之聲請均駁回。
訴訟費用由原告負擔。
    事實及理由
一、原告起訴主張：
(一)原告因向訴外人琨翔興業有限公司（下稱琨翔公司）承攬KT
    V 室內裝修工程；原告遂於民國96年年12月4 日，指定被告
    依其型錄內所載型號NE-2236 所示花紋、尺寸，製作玻璃纖
    維製桌腳（下稱系爭桌腳）53支，嗣於同年月6 日復追加8
    支，共計61支，工程款共計新台幣（下同）508,200 元（下
    稱系爭買賣契約），並約定「完工驗收無誤，支付現金票」
    、「以上含施工及含表面塗裝」等語。被告雖於96年12月16
    日安裝系爭桌腳於本件KTV 工程現場，惟因系爭桌腳對角線
    及長寬均不對稱、花紋嚴重扭曲歪斜與型錄有異、尺寸亦與
    型錄不符等情形，具有嚴重瑕疵，而未能通過完工驗收，被
    告依約即屬尚未完成工作。原告於96年12月16日通知被告，
    要求於同年月19日以前修補完成，被告承辦人員王麗娟雖曾
    於同年月17日到施工現場實地了解系爭桌腳瑕疵情形，惟被
    告於上開期限前完全未就系爭桌腳之瑕疵提出任何改進及補
    救辦法。
(二)本件因KTV 預計於96年12月19日試行營業、同年月25日正式
    營業，則被告即應於96年12月19日前依約交付系爭桌腳，並
    通過完工驗收，否則本件兩造間契約之目的即不能達成，於
    原告即會造成損害，枉論有何利益可言，被告迄今仍未完成
    系爭桌腳之修補，尚未通過完工驗收，不僅遲延完成工作，
    且因其遲延完成工作，導致原告受有遭訴外人琨翔公司扣付
    工程款4,558,000 元之損害，該等遲延顯係可歸責於被告，
    原告前已於97年6 月5 日解除兩造間系爭買賣契約，爰依民
    法第502 條第1 項、第2 項規定請求被告賠償因其不履行或
    遲延所生之損害4,558,000 元。原告亦得依同法第227 條、
    第231 條第1 項、第232 條、第260 條規定請求被告賠償因
    其不履行及遲延所生之損害4,558,000 元。
(三)被告就系爭買賣契約提起給付貨款之訴，雖經台灣高等法院
    97年度上易字第1089號判決確定，惟該判決有調查未盡、認
    定事實未依證據及理由不備之違背法令之情形，且上開高院
    判決於認定系爭桌腳與型錄不符後，就該等不符是否構成瑕
    疵此一須經具備特別專門經驗之人鑑定之事實，竟拒卻原告
    有關鑑定之聲請，使原告未能有充分舉證之機會。而該案訴
    訟標的僅為508,200 元，遠低於本件訴訟標的價額4,458,00
    0 元，二者之訴訟標的利益差異甚鉅，則依實務見解，本件
    要無爭點效理論之適用無疑。並聲明：(一)被告應給付原告4,
    558,000 元，及自98年2 月23日起至清償日止，按年息百分
    之計算之利息。(二)原告願供擔保請准宣告假執行。
二、被告則以：
(一)兩造關於系爭桌腳之法律關係為買賣而非承攬：
    原告所訂購之桌腳並非依原告之設計圖樣或由原告委託被告
    設計圖樣而生產製造，而係原告直接由被告所提供之產品型
    錄中挑選欲購買桌腳型號，並由被告將樣品交予原告確認外
    觀等式樣無誤後，被告方量產並依約定之交貨日交付系爭桌
    腳，故本件非但為買賣，且為貨樣買賣之法律關係，則原告
    依承攬之法律關係請求被告負損害賠償責任，即無理由。
(二)系爭桌腳並無瑕疵：
    本件原告所挑選之型錄並未載有對角線尺寸之約定，且型錄
    所示之桌腳花紋圖案係為彰顯花紋樣式，並無對花紋之尺寸
    為約定，故原告主張桌腳與型錄不同云云，已難認有理。且
    依估價單約定事項乙欄所載可知系爭桌腳所約定之效用為「
    1.強化複合材料」、「2.抗壓、抗扭、抗拉、耐酸鹼」等情
    ，故被告所交付之桌腳既已達上開標準，自已符合契約預定
    效用，實不容原告於事後無端加諸並未約定之事項，並任意
    指為瑕疵，欲藉此脫免付款義務。原告向被告購買系爭桌腳
    時，被告固有提出型錄供原告選擇，惟該型錄上產品僅有上
    下寬度及高度之尺寸，對於花紋尺寸並無約定，且嗣後被告
    亦提供「貨樣」供原告確認後方量產交付，故本件除非被告
    交付之系爭桌腳與「貨樣」有異，否則縱系爭桌腳與型錄桌
    腳之花紋略有不同或與一般期待之品質有落差，依實務見解
    ，自不能僅憑原告個人好惡，即認定系爭桌腳存有瑕疵。又
    系爭桌腳主要用途為支撐凹型玻璃，至於外觀之花紋及金色
    塗裝用途僅為凸顯酒店包廂之氣派，性質上屬藝術品而非需
    有精確尺寸之建築或機械構造，且系爭桌腳於置放玻璃後並
    無不平整之情，故縱細量後有上緣對角線尺寸不一、花紋不
    對稱之情，其減少之程度亦無關重要，依民法第373 條規定
    ，自不得視為瑕疵。
(三)原告應不得再就系爭桌腳有無瑕疵之爭點為爭執：
    本件關於「系爭桌腳有無瑕疵」之爭點，已經台灣高等法院
    於97年度上易字第1089號請求給付貨款事件為實質審理，並
    經當事人認真攻防，足認「系爭桌腳有無瑕疵」乙節已具備
    爭點效，則在以該爭點為先決問題的本件訴訟請求之審理上
    ，原告不得再與該判斷相反之主張或舉證。綜上所述，系爭
    桌腳並未有瑕疵，故依民法第359 條規定，原告主張解除契
    約，並請求被告賠償該金額云云，誠無理由等語，作為抗辯
    。並聲明：原告之訴及假執行之聲請均駁回。
三、兩造不爭執事項：
(一)兩造於96年12月4日簽訂系爭桌腳之買賣契約。
(二)被告依系爭買賣契約關係，已於97年2 月22日對原告為給付
    貨款之請求，並經臺灣臺北地方法院97年度訴字第3875號及
    台灣高等法院97年度上易字第1089號判決被告勝訴確定。
四、本件經兩造協議並簡化爭點為（見本院98年10月28日言詞辯
    論期日，第146 頁）：
(一)系爭買賣契約標的物即系爭桌腳有無瑕疵？
(二)被告是否為不完全給付，原告可否以此解除系爭買賣契約？
(三)如解除契約，原告所受之損害為何？
五、本院之判斷：
(一)系爭買賣契約標的物即系爭桌腳有無瑕疵？
  1.按物之出賣人對於買受人，固應擔保其物於危險移轉於買受
    人時無滅失或減少其價值之瑕疵，亦無滅失或減少其通常效
    用或契約預定效用之瑕疵，但減少之程度，無關重要者，不
    得視為瑕疵，民法第354 條第1 項定有明文。次按，當事人
    主張有利於己之事實者，就其事實有舉證之責任，民事訴訟
    法第277 條前段亦有明文。是買受人受領買賣標的物後，主
    張物之瑕疵擔保權利，而出賣人否認有物之瑕疵時，應先由
    買受人就瑕疵存在之事實，負舉證之責，必須證明其為真實
    後，出賣人就其否認之事實，始負證明責任。本件原告主張
    系爭桌腳有上開瑕疵，經其催告修補未獲置理云云，然為被
    告所否認，故本件應先由原告就系爭桌腳存在瑕疵之事實，
    負舉證責任。
  2.次按學說上所謂之「爭點效」，係指法院於確定判決理由中
    ，對訴訟標的以外當事人所主張或抗辯之重要爭點，本於兩
    造辯論之結果所為之判斷結果，除有顯然違背法令，或當事
    人提出新訴訟資料足以推翻原判斷之情形外，於同一當事人
    間，就與該重要爭點有關之他訴訟，不得再為相反之主張，
    法院亦不得作相異之判斷而言，其乃源於訴訟上之誠信原則
    及當事人公平之訴訟法理而來。是「爭點效」之適用，除理
    由之判斷具備「於同一當事人間」、「非顯然違背法令」及
    「當事人未提出新訴訟資料足以推翻原判斷」等條件外，必
    須該重要爭點，在前訴訟程序已列為足以影響判決結果之主
    要爭點，經兩造各為充分之舉證，一如訴訟標的極盡其攻擊
    、防禦之能事，並使當事人適當而完全之辯論，由法院為實
    質上之審理判斷，前後兩訴之標的利益大致相同者，始應由
    當事人就該事實之最終判斷，對與該重要爭點有關之他訴訟
    負結果責任，以符民事訴訟上之誠信原則（最高法院96年度
    台上字第307 號判決意旨）。爭點效既係源於訴訟上之誠信
    原則及當事人公平之訴訟法理，避免紛爭反覆發生，以達「
    一次解決紛爭」所生之一種判決效力（拘束力），亦當為程
    序法所容許。
  3.原告主張系爭桌腳有瑕疵，無非以系爭桌腳之對角線及長寬
    均不對稱、花紋嚴重扭曲歪斜與型錄有異、尺寸亦與型錄不
    符等情形。查，系爭桌腳是否具有上開瑕疵，於臺灣臺北地
    方法院97年度訴字第3875號，即被告就系爭買賣契約對於原
    告請求給付貨款之案件審理時，已列為足以影響判決結果之
    主要爭點（見該案卷第46頁），且於該案件審理中亦經法院
    傳訊證人王麗娟、林馥群及簡志龍等人作證，並已由兩造當
    事人為充分之舉證、攻擊防禦之主張及抗辯，亦使兩造當事
    人適當而完全之辯論，最終由該法院為實質上之審理判斷，
    認定系爭桌腳與原告之產品型錄及預先交付之樣品並無不符
    之情形，且系爭桌腳上平面之設計是否應絕對方正，而不得
    有不規則樣式之變化，係隨個人對美學觀感之差異而有別，
    實難逕以系爭桌腳之上平面不方正之樣式，即遽認屬產品瑕
    疵等情（見該案判決書第3 頁至第4 頁）。而系爭桌腳亦經
    臺灣高等法院97年度上易字第1089號案件審理時，當庭勘驗
    後認定尚符合兩造系爭買賣契約約定之標的物內容等情（見
    該案卷第176 至第177 頁及判決書第6 頁至第7 頁）。足見
    ，本件關於系爭桌腳是否具有瑕疵之爭點，在臺灣臺北地方
    法院97年度訴字第3875號及台灣高等法院97年度上易字第10
    89號給付貨款事件之前訴訟程序既已列為足以影響判決結果
    之主要爭點，且經兩造各為充分之舉證，一如訴訟標的極盡
    其攻擊、防禦之能事，並使當事人適當而完全之辯論，由法
    院為實質上之審理判斷，且系爭桌腳是否具有瑕疵之爭點，
    就本件與前訴訟給付貨款事件之前後兩訴之標的利益而言，
    分別係本件原告能否解除系爭買賣契約及前訴訟被告能否請
    求給付貨款，亦即前後兩訴之標的利益大致相同，是核諸上
    開爭點效適用之要件，本件關於系爭桌腳是否具有瑕疵之爭
    點，應有上開爭點效之適用，是原告即不得於本件審理時為
    與上開確定判決所認定之爭點相反之主張，本院亦不得作相
    異之判斷，故系爭桌腳並不具有瑕疵之事實，足堪認定。至
    於原告聲請鑑定系爭桌腳有無瑕疵乙節，本院認依卷存資料
    及本件有爭點效之適用，已足證明被告並無債務不履行或瑕
    疵給付之情形，是原告聲請鑑定系爭桌腳，核無必要。
(二)系爭桌腳既無不符合兩造當事人約定之瑕疵，已如上述，則
    被告即無不完全給付之情形，原告以此解除系爭買賣契約，
    即屬無據。又原告既不能解除系爭買賣契約，自無所謂因解
    除契約後所受之損害可言，是原告請求被告賠償解約後原告
    所受之損害，亦屬無據。
六、綜上所述，原告依據民法第502 條第1 項、第2 項、第227
    條、第231 條第1 項、第232 條、第260 條等契約債務不履
    行及解除契約之損害賠償等法律關係，請求被告應給付原告
    4,558,000 元，及自98年2 月23日起至清償日止，按年息百
    分之5 計算之利息，為無理由，應予駁回；原告之訴既經駁
    回，其假執行之聲請，亦因失所附麗，應併予駁回。
七、本件事證已明，兩造其餘攻防方法及舉證，於判決結果並無
    影響，無一一臚列斟酌之必要，附此敘明。
八、據上論結：本件原告之訴，為無理由，依民事訴訟法第78條
    之規定，判決如主文。
中    華    民    國    98    年    11    月    20    日
                  民事第二庭    法  官  黃漢權
以上正本係照原本作成
如對本判決上訴，須於判決送達後20日內向本院提出上訴狀
中    華    民    國    98    年    11    月    20    日
                            書記官  郭玉芬


司法院資訊處製作；財團法人民間司法改革基金會備份。
